臺灣板橋地方法院刑事判決　　　　　　　　　　　　　九十年度易字第三八五六號
　　公　訴　人　臺灣板橋地方法院檢察署檢察官
　　被　　　告　庚○○
右列被告因違反著作權法案件，經檢察官聲請簡易判決處刑（八十九年度偵字第二二
九五七號），本院板橋簡易庭認不宜為簡易判決處刑，而移由本院依通常程序審判，
及臺灣板橋地方法院檢察署檢察官移
年度偵字第四七二一號、九十年度偵字第一三一一二號、九十年度偵字第一八六一二
號），本院判決如左：
    主  文
庚○○共同以明知為侵害著作權之物意圖營利而交付之方法侵害他人著作權為常業，
處有期徒刑壹年肆月。
扣案如附表一至九所示之盜版音樂光碟片總計壹仟陸佰伍拾伍片及附表十、十一所示
之盜版影音光碟片捌拾貳片均沒收。
    事  實
一、庚○○曾因賭博案，經台灣高等法院於民國八十一年十一月十三日判處有期徒刑
    八月，併科罰金四千元，罰金如易服勞役，以三十元折算一日確定，於八十二年
    八月八日執行完畢（不構成累犯），猶不知悔改，因無業，亟需賺取生活之資，
    竟與綽號「阿偉」（真實姓名不詳）之成年男子，基於以販售廉價盜版音樂及影
    音光碟片營利而恃以為生之犯意聯絡，明知「阿偉」所提供盜版音樂光碟內所收
    錄王菲、張洪量、蘇永康等人所分別演唱之「寓言」、「曇花」、「相遇太早等
    （詳如附表一至五所示）歌曲及「天翻地覆」等盜版影音光碟片，分別係辛○○
    ○股份有限公司、魔岩唱片股份有限公司、寅○○○音樂股份有限公司、滾石國
    際音樂股份有限公司、華納國際音樂股份有限公司、新力哥倫比亞音樂股份有限
    公司、上華國際企業股份有公司、博德曼股份有限公司、辰○○○○份有限公司
    、環球國際唱片股份有限公司、艾迴股份有限公司（以下簡稱科藝公司、魔岩公
    司、福茂公司、滾石公司、華納國際音樂公司、新力公司、上華公司、博德曼公
    司、豐華公司、環球國際唱片公司、艾迴公司）等公司享有著作財產權之音樂著
    作；及美商時代華納娛樂公司、美商二十世紀福斯影片股份有限公司、美商美國
    環球影片股份有限公司、美商哥倫比亞影片股份有限公司、美商新線製作股份有
    限公司、美商米高梅影片股份有限公司、美商派拉蒙影片股份有限公司等（以下
    分別簡稱為華納娛樂公司、福斯公司、環球影片公司、哥倫比亞公司、新線公司
    、米高梅公司、派拉蒙公司）公司享有著作財產權之視聽著作（各片名及著作財
    產權人詳如附表所示），非經上述著作財產權人之同意或授權，不得擅自重製；
    而「阿偉」所僱傭其販售者，均係未經授權而非法重製之盜版音樂及影音光碟片
    ，竟仍以每小時薪資新台幣（以下同）一百五十元或二百元不等之代價（視每日
    販售數量多寡）受雇於「阿偉」，（一）自民國八十九年十二月七日下午六起至
    同年十二月八日止，由庚○○在臺北縣樹林市火車站附近之博愛一街夜市，設攤
    陳列部分盜版音樂光碟，以每片盜版光碟一百元、三片二百五十元之價格出售交
    付予選購之不特定顧客而營利，嗣於八十九年十二月八日二十一時許，在台北縣
    樹林市○○○街二十三號前為警查獲，並扣得「阿偉」所有之盜版音樂光碟一百
    二十二片（其中經提出告訴有一百十四片，未據告訴八片，詳如附表一、二所示
    ），經警移送台灣板橋地方法院檢察署（下簡稱板橋地檢署），經該署檢察官准
    予具保，而於八十九年十二月九日十六時二十五分許保釋候傳；（二）又自八十
    九年十二月三十一日起至九十年一月十四日止，以同一條件受雇於「阿偉」，在
    上述夜市擺攤陳列盜版音樂光碟，以同一方法販售營利二、三次，嗣於九十年一
    月十四日十四時二十分許，在同上市○○街五十號前為警查獲，扣得「阿偉」所
    有之盜版音樂光碟一千零五十五片（原扣押清單誤載為一千零四十八片，其中九
    百九十四片業經告訴；另六十一片未據告訴，詳如附表三、四所示），經警移送
    板橋地檢署，經該署檢察官於當日諭令飭回；（三）復自九十年一月底起至九十
    年二月二十七日止，以當日販售所得超過七千元者，即以販售所得百分之十為報
    酬，未超過七千元者，仍以一小時代價一百五十元或二百元之方式，受雇於「阿
    偉」，在上述夜市擺攤陳列部分盜版音樂光碟，以同一方法營利，嗣於九十年二
    月二十七日二十一時十五分許，在同上市○○街四十七號前為警查獲，扣得「阿
    偉」所有之盜版音樂光碟二百三十一片（其中二百二十八片業經告訴；另三片未
    據告訴，詳如附表五、六所示），並經警移送板橋地檢署訊問，經檢察官准予具
    保，而於九十年二月二十八日保釋候傳；（四）再自九十年三月中旬起至九十年
    八月五日止，以同（三）之條件受雇於「阿偉」，在上述夜市擺攤陳列部分盜版
    音樂光碟，以同一方法營利，嗣於九十年八月五日上午十時許，在同上市○○街
    二十六號前為警查獲，扣得「阿偉」所有之盜版音樂光碟一百七十五片（詳如附
    表七所示），經警移送板橋地檢署，經檢察官准予具保，而於九十年八月五日十
    六時五十九分保釋候傳；（五）續自九十年八月二十日起至九十年八月二十四日
    止，以同（三）之條件受雇於「阿偉」，在上述夜市擺攤陳列部分盜版音樂光碟
    及影音光碟，以同一方法營利，嗣於九十年八月二十四日十六時五十五分許，在
    同上市○○街七十三號前為警查獲，扣得「阿偉」所有之盜版音樂光碟七十二片
    （其中四十八片經提出告訴，另二十四片未據告訴，詳如附表八、九所示）及盜
    版影音光碟八十二片（其中五十八片經提出告訴，另二十四片未據告訴，詳如附
    表十、十一所示）。
二、案經滾石公司、華納國際音樂公司、新力公司、上華公司、環球國際唱片公司、
    艾迴公司、魔岩公司、福茂公司、博德曼公司、豐華公司、辛○○○公司訴由臺
    北縣政府警察局樹林分局移送臺灣板橋地方法院檢察署檢察官聲請簡易判決，本
    院認應適用通常程序審理及上開公司與華納娛樂公司、福斯公司、環球影片公司
    、哥倫比亞公司、新線公司、米高梅公司、派拉蒙公司訴由臺北縣政府警察局樹
    林、土城分局報請臺灣板橋地方法院檢察署檢察官函請本院併案審理。
    理  由
一、按檢察官聲請以簡易判決處刑之案件，經法院認為有第四百五十一條之一第四項
    但書之情形者，應適用通常程序審判之，刑事訴訟法第四百五十二條定有明文。
    本件公訴人以被告庚○○在偵查中自白不諱，聲請本院以簡易判決處刑，論以被
    告犯著作權法第九十三條第三款、第八十七條第二款之罪嫌。惟本院板橋簡易庭
    承審法官認被告五度因販賣盜版光碟片為警查獲，且經告訴人指訴其有以銷售盜
    版光碟為常業之嫌，而認被告所為涉有著作權法第九十四條常業犯罪嫌，所認定
    之犯罪事實與檢察官據以求處罪刑之事實不符，有同法第四百五十一條之一第四
    項但書規定之情形，不宜逕以簡易判決處刑，應由本院刑事庭適用通常程序審判
    之，合先敘明。
二、訊據被告庚○○坦承於八十九年十二月八日、九十年二月二十七日、八月五日多
    次因受雇於「阿偉」在上開地點販賣盜版音樂光碟為警查獲，惟否認於九十年一
    月十四日、九十年八月二十四日為警查獲當日亦有販賣盜版音樂光碟情事，辯稱
    ：該二次其並未受雇於「阿偉」，而係去找「阿偉」要其返還之前其為警查獲時
    先墊之保釋金；其中九十年一月十四日查獲時，其係幫「阿偉」收攤，並未販賣
    ；另同年八月二十四該次，係「阿偉」要其幫他代顧攤位云云，然查：
（一）右揭事實，業據被告坦承：「（問：八十九年十二月八號被警察查獲，之前是
      在何處賣盜版音樂ＣＤ？）第一次在樹林市火車站那裡賣的，就是博愛一街那
      裡賣的，十二月七號我在火車站那裡，也是在博愛一街那裡賣的。」（見本院
      九十年十二月三十一日訊問筆錄）、「（問：八十九年十二月八號被查獲之後
      ，從何時又開始賣？）第一次被抓之後，我過了二十天左右，我又賣了二次：
      是八十九年十二月又開始賣的。（問：十二月底是幾號？）三十一號左右：」
      （見同上筆錄及九十一年二月二十五日訊問筆錄第三頁）「（問：一月十四號
      被檢察官飭回之後，又從何時開始賣？）一月十四號被飭回之後，我又從何時
      間開始賣我忘記了，我是出來幾天之後，我才又開始賣的，我二月二十號有賣
      了三次左右，一月底我也有賣，我也是在博愛街的夜市賣的，這也都是幫阿偉
      賣的。」（見本院九十年十二月三十一日訊問筆錄）、「（問：二月二十七號
      被交保之後，又從何時間開始賣？）我是從三月份的中旬又開始賣的，正確時
      間我也不記得了，也是在博愛街的夜市賣的。」（見同上筆錄）、「（問：八
      月五號被警察查獲之後，交保後又從何時開始賣？）我本來不想賣了，我的朋
      友又再找我，這次我是被查獲前的四、五天開始賣的，差不多是八月二十號開
      始賣的，到二十四號就被警察查獲了。（問：為警查獲的五次的盜版ＣＤ及影
      音光碟，是否都是幫阿偉賣的？）是的：」（見同上筆錄）等語在卷，核與告
      訴人代理人丙○○、丁○○、卯○○、子○○、甲○○、乙○○、癸○○、戊
      ○○（以上均係受滾石等十二家公司委任之財團法人國際唱片業交流基金會職
      員）、壬○○及丑○○（以上係受華納影片等公司委任之財團法人電影及錄影
      著作保護基金會職員）等人分別於警訊及本院審理時指訴著作財產權遭侵害等
      情相符，並有如附表一至九所示之盜版音樂光碟片合計一千六百五十五片及附
      表十、十一所示之盜版影音光碟片合計八十二片扣案可證。又該盜版音樂及影
      音光碟片侵害告訴人如附表一、三、五、七、八、十部分之音樂及視聽著作，
      且經本院勘驗確實，製有勘驗筆錄在卷可稽，復有告訴人代理人提出之經濟部
      公司執照、營利事業登記證、正版音樂光碟片封面及美國國會辦公室著作權證
      明等件在卷可憑。而依著作權法第十三條第一項規定：「在著作之原件或其已
      發行之重製物上，或將著作公開發表時，以通常之方法表示著作人之本名或眾
      所週知之別名者，推定為該著作之著作人。」，是滾石等公司既標明歌曲及公
      司名稱於音樂光碟片封面，自應推定為各該著作之著作人。
（二）另被告如何於九十年一月十四日、八月二十四日在上址販賣盜版音樂光碟，並
      據其分別於本院及警訊時供承：「一月十四號這次，當時我去跟我朋友（指阿
      偉）要錢，他叫我看一下他的攤子，結果我就被抓了：當時我是去跟阿偉要保
      證金：」（見本院九十年十二月三十一日訊問筆錄第三頁倒數第二至四行）、
      「就在我在雇此攤位約十餘分鐘，警方便將我當場查獲到案。：盜版音樂光碟
      （ＣＤ）每片進貨成本為貳拾元，每片我賣給不特定人壹佰元；盜版影音光碟
      （ＶＣＤ）每片進貨成本為貳拾伍元：」（以上見九十年度偵字第一四二○一
      號卷第五頁第四、六、七行─九十年八月二十四日被查獲該次）等語在卷，並
      經證人己○○即查獲警員到庭證述：「當時（指九十年一月十四日）查獲時攤
      位還在：當時被告有去動攤位上的東西，當時ＣＤ都還陳列在攤位上面：」、
      「案發那天，我剛好在一個菜市場，當時被告在那裡賣，九十年八月二十四號
      當時我人在博愛街那裡，看見被告正在排盜版的ＣＤ片子，然後我過去看發現
      都是盜版的ＣＤ，所以我就問他，他就說那是盜版的片子，然後我就帶他回警
      局，阿偉的人我不知道，案發當天我去的時候，當場只有被告一個人在，沒有
      其他人在，當時被告跟我說怕被關要換別人，我就說不可以，後來回到警局我
      就請唱片公司的人過來，經他們確認之後，認為是盜版的ＣＤ之後，我們才開
      始偵辦的。」等語屬實（以上分見本院九十一年四月二十九日審判筆錄第四頁
      ；同年一月十七日訊問筆錄第三頁），顯見上開時日被告確有在夜市攤位著手
      販賣盜版光碟片之行為。
（三）末按刑法所規定之常業犯，係指行為人基於反覆實施犯罪獲取持續一段期間內
      經常性生活費用之意圖，而著手於犯罪之實施者而言。又只須有賴某種犯罪為
      業之意思，而有事實之表現為已足，不以藉該犯罪為唯一生存之必要，縱令尚
      有其他職業，亦無礙成立常業罪（最高法院八十八年度台上字三二三號判決
      參照）。本件被告既供明：「當時我生活不好，過不下去，房租欠了半年沒有
      給，我是獨子，當時我要養我母親及小孩，當時我就是靠這個賣光碟來維持生
      活的，樹林市○○○街白天是菜市場，晚上則是夜市○○○道我賣ＣＤ的都是
      盜版品。」等情在卷（見本院九十一年二月二十五日訊問筆錄第四頁），參以
      其五度擺攤陳列販賣盜版光碟片遭查獲之客觀事實，則其確有以販賣盜版音樂
      及影音光碟營利為常業之犯意及行為甚明。
（四）綜上所述，被告所辯無非畏罪圖卸，避重就輕之詞，尚無足採。本件事證明確
      ，被告犯行堪以認定，應予依法論科。
三、被告庚○○明知扣案之影音光碟片為侵害他人著作權之物，竟受雇「阿偉」，意
    圖營利而設攤陳列並販售交付予不特定人，核其所為，係違反著作權法第九十三
    條第三款以同法第八十七條第二款之方法侵害他人之著作財產權之規定，並以之
    為常業而恃以維生，應依同法第九十四條論處。公訴意旨認應依同法第九十三條
    第三款處斷，尚有未洽，惟起訴基本事實相同，爰依法變更起訴法條。又被告基
    於營利之意圖陳列盜版音樂及影音光碟後進而交付，其低度之陳列行為，應為高
    度之交付行為所吸收，不另論罪。再被告與「阿偉」之成年男子間，互有販售盜
    版音樂、影音光碟片為常業之犯意聯絡及行為分擔，為共同正犯。又被告以一販
    賣行為侵害多人之著作財產權，係屬同種類之想像競合犯。至附表二、四、六、
    九、十一所示部分之盜版音樂光碟片及影音光碟片雖未據告訴，惟著作權法第九
    十四條並非屬告訴乃論之罪，此部分被告既有前述侵害著作權之事實，本院自得
    予以審理；另公訴人於聲請簡易判決處刑書僅記載被告自八十九年十二月七日起
    至同年月八日止間之犯行，就前述其餘部分犯行，未據起訴，因該等部分與聲請
    簡易判決處刑部分，被告均係基於同一常業犯意而為，在罪數論上係總合犯即集
    合犯之一種，雖有反覆實施數犯行之外觀，仍僅構成一罪，自應認未據起訴部分
    犯行為起訴效力所及，本院自得併予審究，附此敘明。爰審酌被告之素行及其為
    圖己利，竟以販售廉價盜版音樂及影音光碟片為業，嚴重侵害著作財產權人之權
    益，亦戕害文化藝術創作之生機，已有可訾，而其於首度為警查獲後，不知戢止
    ，猶屢屢擺攤販售盜版光碟，復見其法紀觀念淡薄，心存僥倖，殊無可取，應予
    非難，兼衡其犯罪手段、所生之實害及犯後態度尚稱良好等一切情狀，量處有期
    徒刑一年四月，以示懲儆。
四、扣案如附表一至九所示合計一千六百五十五片之盜版音樂光碟片及如附表十、十
    一所示之八十二片盜版影音光碟片，係共犯「阿偉」所有供犯罪所用之物，經被
    告陳明在卷（見本院九十一年四月二十九日審判筆錄第六頁），應依刑法第三十
    八條第一項第二款之規定宣告沒收。
據上論斷，應依刑事訴訟法第四百五十二條、第二百九十九條第一項前段、第三百條
、著作權法第八十七條第二項、第九十四條，刑法第十一條前段、第二十八條、第五
十五條、第三十八條第一項第二款，判決如主文。
本案經檢察官洪清秀到庭執行職務。
中    華    民    國      九十一      年      五      月    十三      日
                                  臺灣板橋地方法院刑事第五庭
                                      法  官 林玫君
右正本證明與原本無異
如不服本判決應於送達後十日內向本院提出上訴狀
                                      書記官 許清秋
中    華    民    國      九十一      年      五      月    十六      日
附錄本案論罪科刑法條全文
著作權法第九十四條
以犯第九十一條、第九十二條或第九十三條之罪為常業者，處一年以上七年以下有期
徒刑，得併科新臺幣四十五萬元以下罰金。
著作權法第八十七條
有左列情形之一者，除本法另有規定外，視為侵害著作權或製版權：
一、以侵害著作人名譽之方法利用其著作者。
二、明知為侵害著作權或製版權之物而散布或意圖散布而陳列或持有或意圖營利而交
    付者。
三、輸入未經著作財產權人或製版權人授權重製之重製物或製版物者。
四、未經著作財產權人同意而輸入著作原件或其重製物者。
五、明知係侵害電腦程式著作財產權之重製物而仍作為直接營利之使用。
